【裁判字號】    99,訴,414
【裁判日期】    990831
【裁判案由】    清償債務
【裁判全文】
臺灣嘉義地方法院民事判決               99年度訴字第414號
原      告  國防部
法定代理人  甲○○
訴訟代理人  陳君漢律師
被      告  丁○○
法定代理人  賴蓉
被      告  乙○○
            戊○○
            譚嘉珍
            譚嘉珠
兼上列二人
法定代理人  丙○○
上列當事人間請求清償債務事件，本院於民國99年8月30日言詞
辯論終結，判決如下：
    主  文
被告應連帶給付原告新臺幣捌拾貳萬元暨自民國九十九年七月八
日起至清償止，按年息百分之五計算之利息。
訴訟費用由被告連帶負擔。
本判決於原告以新臺幣貳拾捌萬元供擔保後，得假執行。
    事實及理由
壹、程序方面：
一、按不變更訴訟標的，而補充或更正事實上或法律上之陳述
    者，非為訴之變更或追加，民事訴訟法第256條定有明文。
    本件原告起訴之聲明原為：「一、被告應給付原告82萬元暨
    起訴狀繕本送達之翌日起至清償止，按年息百分之五計算之
    利息。」，因被告等人所負擔本件之債務係繼承而來，依民
    法第1153條第1項「繼承人對於被繼承人之債務，以因繼承
    所得遺產為限，負連帶責任。」規定，以書狀更正聲明為：
    「一、被告應連帶給付原告82萬元暨起訴狀繕本送達之翌日
    起至清償止，按年息百分之五計算之利息。」，經核與法並
    不合，應予准許。
二、訴狀送達後，原告不得將原訴變更或追加他訴。但該訴訟標
    的對於數人必須合一確定時，追加其原非當事人之人為當事
    人者，不在此限，民事訴訟法第255條第1項第5款定有明文
    。原告起訴之原告原僅戊○○等四人，惟因被繼承人譚友祥
    尚有繼承人譚嘉珍、譚嘉珠，因2人受法院監護之宣告，並
    以丙○○為法定代理人，衡諸前開規定，本件訴訟標的於譚
    嘉珍、譚嘉珠亦須合一確定，故原告之追加與法並無不合，
    應予准許。
貳、實體方面：
一、原告起訴主張：
  (一)本件發生之緣由，乃原告執行國軍老舊眷村改建職務，譚友
    祥為列管有案之原眷戶，經規劃遷建至嘉義市經國新城，該
    新城完工後，譚友祥生前於民國94年間向原告申請購買坐落
    於嘉義市○○○路177號8樓之改建眷宅（下稱系爭房屋），
    原告經依法核算，系爭房屋房地總價款為新臺幣（下同）
    412 萬72元整，其中總價百分之八十由國軍老舊眷村改建基
    金負擔，原眷戶則負擔其餘百分之二十，譚友祥於94年4月
    23日簽訂買賣契約，依據系爭契約第5條規定，譚友祥申購
    系爭房屋應繳納自行負擔款項82萬元，惟譚友祥於97年2月3
    日死亡由被告等繼承，而系爭房屋於95年4月17日始辦理第1
    次登記，並於97年9月4日辦理繼承登記所有權人為丙○○、
    譚嘉珍、譚嘉珠、戊○○、丁○○及乙○○，是以，原告自
    得依法向其餘繼承人請求連帶給付系爭房屋譚友祥應負擔之
    自備款82萬元。
  (二)按買受人對於出賣人有交付約定價金及受領標的物之義務，
    為民法第367條所明訂，且譚友祥生前與原告簽訂契約，就
    其應負擔之買賣價金，自應依系爭契約第5條約定給付。次
    按繼承人自繼承開始，除本法令有規定外，承受被繼承人財
    產上之一切權利、義務，繼承人對於被繼承人之債務，以因
    繼承所得遺產為限，負連帶責任，亦為民法第1148條第1項
    及第1153條第1項定有明文。本件譚友祥並未依約給付買賣
    價金，依法自應由其繼承人連帶給付。而譚友祥過世後，國
    防部於99年3月間曾向鈞院聲請支付命令請求向被告丙○○
    清償譚友祥購買系爭房屋自行負擔款82萬元，然因丙○○遷
    移不明，無法送達，惟基於國防部與譚友祥間買賣關係，國
    防部得向譚友祥之繼承人，以債權人身分請求給付系爭房屋
    自行負擔款82萬元，於法有據。
  (三)另查，譚友祥之繼承人為譚鎮宇、丙○○、譚嘉珍與譚嘉珠
    ，然譚鎮宇先已於96年3月31日死亡，由妻子賴蓉與戊○○、丁○○、乙○○為繼承人。按遺產繼承人由直系血親卑
    親屬為繼承，於繼承開始前死亡或喪失繼承權者，由其直系
    血親卑親屬代位繼承其應繼分，為民法第1138條第1款及第
    1140條定有明文。是以，關於系爭房屋之譚鎮宇應繼分由其
    子戊○○、丁○○與乙○○代位繼承，一併陳明。因之聲明
    ：1.被告應連帶給付原告82萬元暨起訴狀繕本送達之翌日起
    至清償止，按年息百分之五計算之利息。2.原告願供擔保，
    請宣告准予假執行。
二、被告則均於99年8月18日言詞辯論期日表示：認同原告的主
    張，只需要原告給我們半年的時間貸款。
三、本院之判斷：
    原告上開主張，業據其提出與所述相符之國防部辦理國軍老
    舊眷村改建興建住宅社區房地買賣契約書、系爭房屋自付款
    通知書、戶籍謄本、建物登記第2類謄本、繼承系統表為證
    ，而被告潭嘉珍、譚嘉珠為禁治產人，由被告潭治平擔任法
    定監護人乙情，亦經本院調取本院96年度禁字第62號、97年
    度監字第20號裁定核閱屬實，被告就原告上開主張均自認之
    ，故原告主張應為真實。從而，原告依買賣契約之法律關係
    ，請求被告連帶給付如主文第1項所示之價金、利息，自屬
    有據，應予准許。
四、本件原告陳明願供擔保，請准宣告假執行，經核並無不合，
    爰酌定相當之擔保金額，併准許之。
五、本件事證已臻明確，兩造其餘主張陳述及所提之證據，經本
    院審酌後，核於本件判決之結果均無影響，自毋庸一一論列
    ，附此敘明。
六、據上論結，本件原告之訴為有理由，依民事訴訟法第85條第
    2項、第390條第2項，判決如主文。
中    華    民    國    99    年    8     月    31    日
                      民一庭法  官  張鶴齡
以上正本係照原本作成
如對本判決上訴須於判決送達後20日內向本院提出上訴狀
如委任律師提起上訴者，應一併繳納上訴審裁判費。
中    華    民    國    99    年    8     月    31    日
                            書記官  王博昭

司法院資訊處製作；財團法人民間司法改革基金會備份。
